臺灣高等法院交通事件裁定　　　　　　 96年度交抗字第466號
抗　告　人
即受處分人
即 異議 人　甲○○
移送機關　交通部公路總局臺北區監理所宜蘭監理站
上列抗告人因違反道路交通管理處罰條例案件，不服臺灣宜蘭地
方法院，中華民國96年5月31日所為裁定（96年度交聲更 (一)字
第 1號，原裁決案號：交通部公路總局臺北區監理所宜蘭監理站
民國94年11月29日宜監字第裁43-QOO841760號裁決書），提起抗
告，本院裁定如下：
    主  文
抗告駁回。
    理  由
一、原處分意旨略以：異議人即受處分人甲○○於民國94年 8月
    26日17時13分許，駕駛車牌號碼 GEC-930號重型機車，行經
    宜蘭縣宜蘭市○○路與聖後街口時，經警舉發紅燈右轉（宜
    興路右轉聖後街）違規。經原處分機關調查後，認異議人前
    開違規行為屬實，依道路交通管理處罰條例第53條第 1項規
    定裁處異議人罰鍰新臺幣4,500元，並依同條例第63條第1項
    規定，記違規點數3點等語。
二、聲明異議意旨則以：異議人駕車行經上開交岔路口時係紅燈
    右轉，而非闖紅燈。94年12月28日修正前道路交通管理處罰
    條例第53條原規定「汽車駕駛人，行經有燈光號誌管制之交
    岔路口闖紅燈者，處新臺幣1,800元以上5,400元以下罰鍰」
    ，修正後則增設第 2項，規定「前項紅燈右轉行為者，處新
    臺幣600元以上1,800元以下罰鍰」。依從新從輕之原則，應
    優先適用修正後道路交通管理處罰條例第53條第 2項之規定
    。為此，爰於法定期限內聲明異議，請求撤銷原處分等語。
三、原裁定意旨略以：
  (一)、按行為後法律或自治條例有變更者，適用行政機關最初裁
      處時之法律或自治條例；但裁處前之法律或自治條例有利
      於受處罰者，適用最有利於受處罰者之規定，行政罰法第
      5 條定有明文。道路交通管理處罰條例所定罰鍰、記點之
      裁罰，係屬行政罰法中所稱行政罰之性質，自有行政罰法
      第5 條規定之適用，亦即，原則上行政機關所為裁罰，應
      適用行政機關「最初裁處時」之法律規定，例外則從對被
      告較有利之舊法即行為時法。道路交通管理處罰條例第53
      條規定，於94年12 月28日修正公布，於95年 7月1日施行
      ，修正前規定「汽車駕駛人，行經有燈光號誌管制之交岔
      路口闖紅燈者，處新臺幣1,800元以上5,400元以下罰鍰」
      ，修正後增設第 2項，規定「前項紅燈右轉行為者，處新
      臺幣600元以上1,800元以下罰鍰」，對於紅燈右轉之處罰
      規定，固有不同，然查本件違規行為發生及原處分機關裁
      決時，分別為94年 8月11日、94年11月29日，乃在前述道
      路交通管理處罰條例第53條規定修正之前，依行政罰法第
      5 條規定，本件自應適用原處分機關「最初裁處時」即修
      正前道路交通管理處罰條例第53條之規定，合先敘明。
  (二)、按汽車駕駛人，行經有燈光號誌管制之交岔路口闖紅燈者
      ，處新臺幣1,800元以上5,400元以下罰鍰，修正前道路交
      通管理處罰條例第53條定有明文。另依同條例第63條第 1
      項第 3款規定，汽車駕駛人有第53條情形者，除依原條款
      處罰鍰外，並予記違規點數 3點。查本件異議人於上開時
      地騎乘車牌 GEC-930號重型機車違規紅燈右轉之事實，為
      異議人所是認，核與卷附宜蘭縣警察局94年 8月11日宜警
      交字第 Q00000000號舉發違反道路交通管理事件通知單所
      載違規內容相符，是異議人於上揭時地確有紅燈右轉之違
      規行為，事證明確，應堪認定。則原處分機關依修正前道
      路交通管理處罰條例第53條（裁決書贅載第 1項）規定，
      裁處異議人罰鍰新臺幣4,500元，並依同條例第63條第1項
      第3款（裁決數未記載第3款）規定記違規點數 3點，於法
      並無不合。本件異議為無理由，應予駁回。
四、經核並無不合，應予維持。
五、抗告意旨略以：修正後道路交通管理處罰條例既增訂第53條
    第2項賦予紅燈右轉之處罰法源，且處罰罰鍰調降為600元以
    上1800元以下，自應依新法裁罰，原審未及比較新舊法之適
    用，爰依法抗告。
六、本院按：行為後法律或自治條例有變更者，適用行政機關最
    初裁處時之法律或自治條例；但裁處前之法律或自治條例有
    利於受處罰者，適用最有利於受處罰者之規定，行政罰法第
    5 條定有明文。查本件違規行為發生後，道路交通管理處罰
    條例業於94年12月28日修正公布，並於95年7月1日施行，惟
    本件違規行為發生時及原處分機關裁決時，分別為94年 8月
    26日及94年11月29日，均在該條例修正施行之前，揆諸上開
    規定，應適用修正前之規定，無新舊法比較適用問題，本件
    自應適用原處分機關「最初裁處時」即修正前道路交通管理
    處罰條例第53條之規定。抗告人主張本件有新舊法比較適用
    問題，應適用修正後道路交通管理處罰條例第53條第 2項之
    規定，尚有未合，其抗告為無理由，應予駁回。
七、據上論結，應依道路交通案件處理辦法第26條，刑事訴訟
    法第412條，裁定如主文。
中　　華　　民　　國　　96　　年　　6 　　月　　27　　日
                  刑事第一庭審判長法　官  蔡  長  溪
　  　　　　　　　　　　　　　　　法  官  陳  春  秋
　　  　　　　　　　　　　　　　　法  官  林  俊  益
以上正本證明與原本無異。
不得再抗告。
                                  書記官  廖  月  女
中　　華　　民　　國　　96　　年　　6 　　月　　28　　日
